【裁判字號】    99,交聲,1074
【裁判日期】    991217
【裁判案由】    聲明異議
【裁判全文】
臺灣彰化地方法院交通事件裁定        99年度交聲字第1074號
原處分機關  交通部公路總局臺中區監理所彰化監理站
異  議  人
即受處分人  謝志豪
上列異議人即受處分人因違反道路交通管理處罰條例事件，對於
交通部公路總局臺中區監理所彰化監理站中華民國99年10月4 日
所為之處分（原處分案號：彰監四字第裁64-I00000000號）聲明
異議，本院裁定如下：
    主  文
原處分撤銷。
謝志豪汽車駕駛人，未領有駕駛執照駕駛機器腳踏車，處罰鍰新
臺幣陸仟元。
    理  由
一、原處分意旨略以：異議人即受處分人謝志豪於民國99年9 月
    25日上午8 時33分許，騎乘車牌號碼KXZ-222 號重型機車，
    在彰化縣花壇鄉○○路與光明路口，有「駕駛執照吊扣期間
    駕駛機器腳踏車」之違規，爰依道路交通管理處罰條例第21
    條第1 項第5 款規定，裁處罰鍰新臺幣（下同）6,000 元，
    吊銷駕駛執照，1 年內禁考。
二、聲明異議意旨略以：其係騎乘重型機車，吊銷汽車駕照，駕
    照種類不符，爰請撤銷原處分等語。
三、按汽車駕駛執照為駕駛汽車之許可憑證，由駕駛人向公路監
    理機關申請登記，考驗及格後發給之，汽車駕駛人經考驗及
    格，未領取駕駛執照前，不得駕駛汽車。汽車駕駛人，未領
    有駕駛執照駕駛小型車或機器腳踏車者，處6,000 元以上1
    萬2,000 元以下罰鍰，並當場禁止其駕駛，道路交通安全規
    則第50條第1 項、道路交通管理處罰條例第21條第1 項第1
    款分別定有明文。
四、經查：
  (一)異議人前因「酒後駕車，經酒測器測定值為0.32 mg/l 」之
    違規，經吊扣其普通小客車駕駛執照，吊扣期間自99年3 月
    30日起至100 年3 月29日止；惟其於汽車駕駛執照吊扣期間
    之99年9 月25日上午8 時33分許，未領有重型機車駕駛執照
    而騎乘車牌號碼KXZ-222 號重型機車，行經上開地點，為警
    舉發交通違規等情，為異議人所不爭執，並有彰化縣警察局
    舉發違反道路交通管理事件通知單2 紙、交通部公路總局臺
    中區監理所彰化監理站駕駛執照吊扣執行單、汽車駕駛人資
    料、機車駕駛人資料、汽車駕照基本資料、機車駕照基本資
    料各1 份附卷可稽，此部分事實均堪認定。
  (二)按汽車駕駛人違規記點資料，汽車、機車應分別處理，並分
    別執行吊扣、吊銷其駕駛執照處分，道路交通管理事件統一
    裁罰標準及處理細則第70條定有明文。又按汽車駕駛人受吊
    扣或吊銷駕駛執照處分時，吊扣或吊銷其持有各級車類之駕
    駛執照，不包括機器腳踏車駕駛執照在內（臺灣高等法院臺
    中分院93年度交抗字第660 號裁定、交通部62年4 月6 日(6
    2)交路字第26106 號函參照）。復徵諸交通道路管理處罰條
    例第68條之修法意旨，可知吊扣處分僅及於違規時所駕駛之
    該種類車輛之駕駛執照，其他種類車輛之駕駛資格並未受影
    響，從而，同條例第21條第1 項第5 款所規定之「駕駛執照
    吊扣期間駕駛小型車或機器腳踏車」，即應解釋為「駕駛執
    照吊扣期間駕駛『須領有該等級駕駛執照』之車輛」，否則
    同條例第68條之修法將成具文。查異議人經吊扣之駕駛執照
    為小型車駕駛執照，其為警舉發時係駕駛重型機車，並非於
    小型車駕駛執照吊扣期間駕駛小型車，原處分遽依道路交通
    管理處罰條例第21條第1 項第5 款規定裁罰，即有違誤。
五、查異議人未考領機車駕駛執照，有機車駕駛人資料、機車駕
    照基本資料各1 紙在卷可佐，其於上揭時、地未領有重型機
    車駕駛執照駕駛重型機車，係屬道路交通管理處罰條例第21
    條第1 項第1 款之違規，原處分機關逕以其「駕駛執照吊扣
    期間駕駛機器腳踏車」而裁罰之，容有未洽，本件異議為有
    理由，應由本院撤銷原處分，並諭知如主文第2 項所示之處
    罰，以期適法。
六、據上論斷，應依道路交通管理處罰條例第87條第2 項、道路
    交通事件處理辦法第19條前段，裁定如主文。
中    華    民    國    99    年    12    月    17    日
                  交通法庭    法  官    楊舒嵐
以上正本證明與原本無異。
如不服本裁定，應於裁定送達後五日內向本院提出抗告狀(須附
抗告狀繕本 )。
中    華    民    國    99    年    12    月    17    日
                              書記官    陳如玲

司法院資訊處製作；財團法人民間司法改革基金會備份。
